臺灣桃園地方法院民事判決　　　　　　 95年度簡上字第212號
上　訴　人　桃園縣政府警察局
法定代理人　甲○○
訴訟代理人　戴文進律師
被　上訴人　乙○○
訴訟代理人　吳秀菊律師
上列當事人間請求遷讓房屋等事件，上訴人對於中華民國95年8
月4 日本院中壢簡易庭95年壢簡字第262 號第一審判決提起上訴
，於96年4 月10日辯論終結，本院判決如下：
    主  文
上訴駁回。
第二審訴訟費用由上訴人負擔。
    事  實
甲、上訴人方面：
一、聲明：
  (一)原判決廢棄。
  (二)被上訴人應將坐落門牌號碼桃園縣中壢市○○路162 號及16
    4 號房屋全部（下稱系爭房屋）遷讓返還上訴人，並自民國
    92年4 月1 日起至被上訴人遷讓房屋之日止，按月給付上訴
    人新臺幣（下同）1,190 元。
二、陳述：除與原判決記載相同者，茲引用之外，補稱：
  (一)桃園縣警察局中壢分局宿舍全面總清查調查表（下稱系爭全
    面總清查調查表）為公務員依據法令所製作，性質上屬於公
    文書，依民事訴訟法第355 條第1 項之規定，所載之內容應
    推定為真正，又係由上訴人所屬機關製作，必有其依據，何
    況該調查表並非僅記載訴外人即被上訴人之父歐黃漳（已歿
    ）一戶，更有其客觀性。而歐黃漳於62年5 月16日退休前係
    任職於桃園縣警察局（即上訴人舊稱）擔任課員職務，有警
    察人員人事資料表及公務人員動態記錄卡之紀錄為憑，故被
    上訴人現居住系爭房屋使用，自足以認定為歐黃漳因任職於
    上訴人機關之職務關係而獲配住，嗣歐黃漳於86年2 月6 日
    死亡之後，其借用警察職務宿舍之目的已使用完畢，被上訴
    人自應遷出上址，將其宿舍返還上訴人。
  (二)被上訴人於原審審理中，對於其占有系爭房屋有何合法占有
    之權源，均未能提出合理說明，僅以其父歐黃漳於34年間以
    無主物先占之原因入住，而為主張。然系爭房屋，坐落在桃
    園縣政府警察局中壢分局周圍之警察宿舍區，多係日據時代
    以來之建築，其中系爭房屋外觀上覆以鐵皮屋頂，其鐵皮屋
    頂之下包覆有日式建築之式樣（門牌號碼162 號）及增建部
    分（門牌號碼164 號），內部相通，且有共同之進出門戶，
    有現場照片12張可稽，且經本院於95年11月15日到場勘驗，
    並請中壢地政事務所人員測量後，繪有複丈成果圖在卷可稽
    。足以推論系爭房屋雖然編訂有162 號及164 號之門牌號碼
    ，已因附合而為同一建築物，上訴人於原審請求被上訴人應
    返還之房屋，實際上係包含門牌號碼162 及164 號全部建築
    物。
  (三)上述門牌號碼162 號部分為日式建築，應屬政府接收自日據
    時期之國有財產，而配住與被上訴人之父歐黃漳居住。另門
    牌號碼164 號房屋部分，則係由被上訴人嗣後增建並新編門
    牌號碼。參酌系爭房屋坐落在桃園縣中壢市○○段31之63、
    31之107 及31之166 地號之土地上，其中31之166 地號之土
    地為中華民國所有，管理機關則為桃園縣警察局，屬於公產
    。且經本院向桃園縣政府稅捐稽徵處中壢分處函查：(一)桃園
    縣中壢市○○路162 號房屋自34年起迄今之納稅紀錄。(二)上
    開房屋的稅籍資料。經該處函覆稱：「1 、其中一戶供警察
    局使用，故為免稅房屋。2 、另一戶起課年月為95年5 月。
    」等語，足以證明，系爭房屋確屬警察宿舍具有公產之性質
    ，被上訴人並無合法占有系爭房屋之正當法律權源，自應無
    條件將系爭房屋遷讓交還予上訴人。上訴人本於房屋管理人
    之法律地位，依據民法第470 條第2 項及第767 條規定，請
    求被上訴人遷讓返還系爭房屋，應有理由。
  (四)系爭房屋坐落在桃園縣中壢市○○段31之63、31之107 及31
    之166 地號之土地上，占用之房屋總值142,900 元（計算式
    ：130,400 元+12,500 元＝142,900 元），故被上訴人應自
    前揭無權占用之日起，至遷讓房屋之日止，按其總值百分之
    十計算年租金，按每月給付原告1,190 元之損害金（其計算
    式：142,900 元×10% ÷12＝1,190 元）。
三、證據：除援用第一審所提證據外，補提：現場照片12張、桃
    園縣中壢市○○段31之63、31之107 及31之166 地號之土地
    登記謄本3 紙為證，並聲請勘驗現場、向桃園縣稅捐稽徵處
    中壢分處函查系爭房屋自34年起迄今之納稅紀錄及稅籍資料
    。
乙、被上訴人方面：
一、聲明：如主文所示，並陳明如受不利判決，被上訴人願供擔
    保，請准宣告免為假執行。
二、陳述：除與原判決記載相同者，茲引用之外，補稱：
  (一)被上訴人否認系爭房屋即門牌號碼為中壢市○○路162 號為
    被上訴人所有（原日式房屋係指中壢市○○路162 號中由中
    壢地政事務所土地複丈成果圖所繪A 、B 、C 部分，B 、C
    部分為結構體部分，A 部分為原日式房屋之前院）：被上訴
    人之父歐黃漳早於臺灣光復（34年10月25日）前即已自主先
    占而遷入當時為無主物之系爭房屋日據房屋部分居住，且依
    民法第769 條規定「以所有之意思，20年間和平繼續占有他
    人未登記之不動產者，得請求登記為所有人」，是被上訴人
    對中壢市○○路162 號房屋自可主張時效取得所有權。
  (二)門牌號碼為中壢市○○路164 號房屋乃完全由被上訴人之父
    所自資興建，與原中壢市○○路162 號房屋不僅結構不同、
    興建時間不同、且建材質亦完全不同，亦未連接，除兩屋之
    間因避雨而加蓋雨棚外，本屬不同之建物，與上訴人原所主
    張之日式房屋毫無關係，當然與上訴人更無關係。且此部分
    並非原告第一審所起訴之標的物，被上訴人亦不同意上訴人
    於第二審始為此部分訴之追加（中壢市○○路164 號為中壢
    地政事務所土地複丈成果圖所繪D 、E 、F 、G 部分，E 、
    F 部分為結構體部分，D 部分為其後院）：
  1.由於被上訴人之父入住後，子女增加，日式房屋已不敷使用
    ，故被上訴人之父修建原日式房屋及增建磚牆房屋。上開重
    建及興建所有費用均為被上訴人之父自費出資，中壢市○○
    路164 號部分為合法房屋，而被上訴人之父確為原始起造人
    無疑，被上訴人依繼承法理自為系爭房屋所有權人。
  2.又依57年6 月5 日行政院台內字第4423號令：「…實施都市
    計畫以前竣工之房屋，辦理建物總登記時，…檢附繳納水費
    或繳納電費之證明文件，即可辦理」，而中壢地區之都市計
    畫始自60年，被上訴人之父卻早於57年間即在系爭房屋（當
    時僅為一個門牌號碼即復興路162 號）均有裝置及繳納水、
    電設備及費用。職是之故，被上訴人之父既以所有之意思入
    住162 號日式房屋，且嗣經重建及興建164 號房屋，故系爭
    房屋目前雖未登記亦未有稅籍，惟依上開法令，中壢市○○
    路164 號自為合法房屋，且該屋之所有權人自始係屬歐黃漳
    所有，而被上訴人繼承其父歐黃漳而居住系爭房屋，自屬有
    權占有。
  3.中壢市○○路162 、164 號二棟建築物乃不同構造物，而復
    興路164 號建物有單獨之稅籍，此由桃園縣政府稅捐稽徵處
    房屋稅籍證明書2 份影本即明。
  4.系爭房屋指桃園縣中壢市○○里○○鄰○○路162 號，後獨立
    增加門牌號碼為第164 號（而非160 號），故被上訴人房屋
    門牌號碼為桃園縣中壢市○○里○○路162 號、164 號，一
    向為被上訴人及先父所使用，並於95年5 月開始課稅，與上
    訴人毫無關係可言。至於同路第160 號係訴外人陳國樑之住
    所，實際係何人使用，與本件或系爭房屋均無涉。又桃園縣
    政府稅捐稽徵處中壢分處95年11月3 日桃稅壢貳字第095002
    7755號函所指之第5 項警察局使用為免稅房屋部分云云，係
    指中壢市○○路160 號部分，與被上訴人無關。
三、證據：援用第一審所提證據外，補提：現行門牌號碼為中壢
    市○○路162 號、164 號房屋照片6 張對照中壢地政事務所
    複丈成果圖及其說明、修建證影本、57年6 月5 日行政院台
    內字第4423號令影本及系爭房屋啟用水電證明影本、被上訴
    人之6 弟歐俊豪之舊戶籍名簿及戶籍謄本影本、中壢市○○
    路162 號與164 號之門牌照片、桃園縣政府稅捐稽徵處房屋
    稅籍證明書影本各1 份為證。
丙、本院依職權向中壢戶政事務所查詢系爭房屋門牌整編資料。
    理  由
甲、程序方面：
一、按當事人喪失訴訟能力或法定代理人死亡或其代理權消滅者
    ，訴訟程序在有法定代理人或取得訴訟能力之本人承受其訴
    訟以前當然停止。又聲明承受訴訟，應提出書狀於受訴法院
    ，由法院送達於他造。民事訴訟法第170 條、第176 條定有
    明文。本件上訴人起訴後，其法定代理人已由王隆變更為甲
    ○○，有上訴人所提出之桃園縣政府警察局轉發文件通知書
    附卷可稽，並據上訴人具狀聲明由甲○○承受本件訴訟（見
    本院卷第95、96頁），經核與前開規定相符，應予准許。
二、次按，訴狀送達後，原告不得將原訴變更或追加他訴，但擴
    張或減縮應受判決事項之聲明者，不在此限，民事訴訟法第
    255 條第1 項但書第3 款定有明文。再按，簡易訴訟程式之
    第2 審上訴，準用第3 編第1 章（即通常訴訟程式第2 審上
    訴）之規定，即訴之變更或追加，非經他造同意，不得為之
    ，但第255 條第1 項第2 款至第6 款情形，不在此限，同法
    第436 條之1 第3 項、第446 條第1 項分別定有明文。本件
    上訴人起訴時，依不當得利之法律關係請求被上訴人按月給
    付之金額原為996 元，於提起本件上訴後，以96年3 月8 日
    提出於本院之民事辯論意旨狀（見本院卷第76-79 頁），將
    上開金額變更為1,190 元，核屬擴張應受判決事項之聲明，
    依上規定，自無不合，應予准許。至於上訴人起訴請求被上
    訴人遷讓返還之房屋依起訴狀之記載雖為「門牌號碼桃園縣
    中壢市○○路162 號房屋全部」（即原判決所稱系爭房屋）
    ，惟查，原審係於95年8 月4 日宣判，而被上訴人於本院95
    年11月15日至現場履勘時，陳稱：系爭房屋前面店面連同隔
    壁服飾店部分（後者即指桃園縣中壢市○○路164 號，如複
    丈成果圖所示F 部分），都是本件一審判決後才改建，原均
    屬客廳範圍，沒有出租，係自行營業等語（見本院卷第35、
    36頁），核與其所提出附卷之桃園縣政府稅捐稽徵處中壢分
    處桃稅壢貳字第0950508275號函所示：該164 號房屋中54平
    方公尺自95年11月經變更供Twnki （即164 號服飾店部分）
    使用乙情相符（見本院卷第51、66頁），已足認定上開164
    號房屋（前方店面部分）係本件一審判決後所新建，亦屬上
    訴人於一審所起訴請求返還之範圍。次查，上開162 號、16
    4 號房屋前方店面（如複丈成果圖所示A 、F 部分）原均屬
    系爭房屋客廳部分，已如前述，足認該164 號房屋原不具獨
    立出入口，係被上訴人於本件一審判決後改建，始具對外之
    門戶；又兩間房屋後方共用庭院（如複丈成果圖所示D 部分
    ），而複丈成果圖所示E 、F 部分（不含前方店面），被上
    訴人辯稱係於57年所增建，與原系爭房屋中間隔有一條走廊
    ，僅上方以遮雨天棚連結等語（見本院卷第58、59、62），
    並提出桃園縣政府修建證乙紙為證（見本院卷第69頁），惟
    依該修建證所載，歐黃漳切結僅於桃園縣中壢市○○路48號
    （即上開162 號房屋，見本院卷第112 頁附之相關戶籍資料
    及桃園縣中壢市戶政事務所桃中戶字第0960003630號函）「
    增建」不供公眾使用之「附屬平房」等語（見本院卷第69頁
    ），足認被上訴人占用164 號房屋全部，係經歐黃漳、被上
    訴人等逐步擴建而來，於57年之增建完成時，增建部分與原
    有建築物即上開162 號房屋間，無任何可資區別之標識存在
    ，而與之作為一體使用者，因不具構造上及使用上之獨立性
    ，自不得獨立為物權之客體，原有建築物所有權範圍因而擴
    張（最高法院88年度台上字第485 號判決參照），並未產生
    新的所有權，則被上訴人嗣又於95年間，依舊有建築新建如
    複丈成果圖所示F 部分之店面，又存有共同壁，且本身亦不
    具構造上、使用上之獨立性，不僅不能成為獨立之所有物，
    更無從使原屬上開162 號房屋所有權一部之57年增建部分脫
    離出而與之成立新的所有物，是上開162 號、164 號房屋雖
    於戶政、稅政管理上，於外觀上觀察似有兩個可資區別之地
    上定著物存在，惟於實體法律關係上，仍僅為一個不動產所
    有權即原判決所指系爭房屋，是上訴人嗣以上開辯論意旨狀
    將上開遷讓房屋之請求變更為「被上訴人應將坐落門牌號碼
    桃園縣中壢市○○路162 號及164 號房屋全部遷讓返還上訴
    人」，就164 號房屋部分應僅屬更正事實上之陳述，而非屬
    訴之變更、追加，自不在上開法條不許之列，更無須得被上
    訴人之同意，是被上訴人辯稱：不同意上訴人所為訴之追加
    云云，顯有誤會，要難為採，附此述明。
乙、實體方面：
一、上訴人起訴主張：門牌號碼桃園縣中壢市○○路162 號房屋
    （即系爭房屋）為中華民國所有，係上訴人管理使用之國有
    財產（警察職務宿舍），因被上訴人之父歐黃漳於34年間，
    任職於上訴人擔任課員，經上訴人配住系爭房屋，供其與眷
    屬居住，嗣歐黃漳於62年5 月16日退休，86年2 月6 日死亡
    ，則其宿舍借用目的即已使用完畢，惟系爭房屋仍為被上訴
    人居住使用，經上訴人寄發存證信函催告被上訴人於92年3
    月31日前遷讓返還系爭房屋，均未獲置理，爰依民法第767
    條及第470 條之規定，求為判命被告將系爭房屋及增建部分
    （門牌號碼桃園縣中壢市○○路164 號）遷讓返還，並依不
    當得利之關係，求為判命被上訴人自92年4 月1 日起至遷讓
    返還系爭房屋及增建部分之日止，按月給付1,190 元等語。
二、被上訴人則以：其父歐黃漳早在臺灣光復前之34年8 月間，
    即遷入系爭房屋居住，因斯時並無上訴人此政府法人機關之
    存在，系爭房屋自屬無主物，被上訴人業因時效取得系爭房
    屋所有權，故系爭房屋並非上訴人所有，且其父與原告間亦
    無任何使用借貸關係。又門牌號碼桃園縣中壢市○○路164
    號房屋係其父歐黃漳於57年間出資自行興建，與系爭房屋分
    屬不同之建物，亦業由其父歐黃漳原始取得其所有權，與上
    訴人無關等語置辯。
三、上訴人主張：(一)已故之歐黃漳為被上訴人之父，歐黃漳於34
    年8 月間已遷入系爭房屋居住，被上訴人現居住在系爭房屋
    及增建部分內（含門牌號碼桃園縣中壢市○○路162 號及16
    4 號全部）；(二)歐黃漳曾任職於上訴人所轄中壢分局，嗣於
    62年5 月16日退休，86年2 月6 日死亡；(三)上訴人曾於90年
    10月2 日發函被上訴人要求停止使用系爭房屋，並應在1 個
    月內遷出，再於92年2 月24日以信函為終止借貸之意思表示
    ，要求被上訴人於同年3 月31日騰空遷讓系爭房屋，返還予
    上訴人等事實，為被上訴人所不爭執，並有系爭房屋於日據
    時代之全戶戶籍謄本、系爭全面總清查調查表、警察人員人
    事資料表、公務人員動態紀錄卡、歐黃漳除戶謄本、存證信
    函2 件附卷可稽，堪認為真實。
四、上訴人進而主張：系爭房屋係因被上訴人之父歐黃漳之任職
    關係所配住之宿舍，兩造間成立使用借貸關係，而渠早已退
    休，嗣並死亡，故上開宿舍之借用目的即已使用完畢，伊為
    系爭房屋之管理人，自得基於所有權或使用借貸之法律關係
    ，請求現占用人即被上訴人遷讓返還之，並給付相當於租金
    之不當得利等語，然為被上訴人所否認，並辯以上詞。經查
    ：
  (一)按當事人主張有利於己之事實者，就其事實有舉證之責任，
    民事訴訟法第277 條定有明文；又民事訴訟如係由原告主張
    權利者，應先由原告負舉證之責，若原告先不能舉證，以證
    實自己主張之事實為真實，則被告就其抗辯事實即令不能舉
    證，或其所舉證據尚有疵累，亦應駁回原告之請求，亦有最
    高法院17年上字第917 號判例可資參照。
  (二)關於兩造間是否就系爭房屋（含增建之164 號房屋部分）存
    有使用借貸關係部分：上訴人固提出桃園縣警察局中壢分局
    宿舍全面總清查調查表、警察人員人事資料表、公務人員動
    態紀錄卡各1 份為證（見原審卷第4-6 頁），然為被上訴人
    所否認，依上說明，上訴人就兩造間存有使用借貸關係一節
    ，自應負舉證責任。惟查，被上訴人抗辯其父歐黃漳早於臺
    灣光復前即34年8 月間已遷入系爭房屋居住，業據其提出系
    爭房屋於日據時代之全戶戶籍謄本1 份在卷可稽（見原審卷
    第34-36 頁），且為上訴人所不爭執，而依上訴人所提出之
    上開警察人員人事資料表所示，歐黃漳原即為日據時代時之
    警察，嗣於36年2 月始自台灣省警察學校初補班畢業，此前
    則僅受日本政府之訓練，又桃園縣係於39年成立之新縣，則
    歐黃漳於34年8 月遷入系爭房屋居住時上訴人自尚未設立，
    被上訴人抗辯系爭房屋非屬上訴人配發歐黃漳使用之警察職
    務宿舍，即非無稽。是上訴人僅以警察人員人事資料表、公
    務人員動態紀錄卡，主張歐黃漳於34年間，因任職於上訴人
    擔任課員，經上訴人配住系爭房屋為警察職務宿舍，彼此間
    就系爭房屋即存有宿舍借用之使用借貸契約關係，因與被上
    訴人所提出而經本院採信之事證不符，難以遽信。至上訴人
    提出系爭全面總清查調查表為證，並主張該調查表為公務員
    依據法令所製作，性質上屬於公文書，依民事訴訟法第355
    條第1 項之規定，所載之內容應推定為真正等語，惟按，民
    事訴訟法第355 條第1 項所謂之公文書「推定為真正」，乃
    指作成該文書之人確曾為文書內所記載之陳述或報告而言，
    此屬公文書形式證據力推定真正之規定，對造就此推定如有
    爭執，自應舉反證推翻之，至該公文書所載內容與待證事實
    關係為何，其內容是否可信，則屬公文書實質證據力之問題
    ，就此，因涉及證明力層次之判斷，民事訴訟法並無明文規
    定，而應依據同法第222 條，由法院依論理法則及經驗法則
    之自由心證原則，判定該公文書之證據價值，亦即該公文書
    之實質證據力仍須經兩造辯論後，由法院依自由心證決定其
    證明力，是上訴人上開有關公文書內容證明力之主張，實有
    誤會。本院審酌該調查表係由上訴人片面製作，又上訴人為
    本件訴訟中被上訴人之對造當事人，且其內容既經被上訴人
    否認，而上訴人所提出之警察人員人事資料表、公務人員動
    態紀錄卡各1 紙，亦僅堪證明歐黃漳曾任職於上訴人所轄中
    壢分局之事實，尚難據此推論系爭房屋確係由上訴人配發歐
    黃漳使用等情，自難僅憑該調查表所載之內容而推認上訴人
    與歐黃漳間就系爭房屋確有使用借貸關係。此外，上訴人又
    未能就伊所主張歐黃漳與伊就系爭房屋成立使用借貸關係之
    事實進一步舉證以實其說，上訴人此部分空言主張，即難信
    採，自不能依此請求被上訴人遷讓系爭房屋。
  (三)關於系爭房屋及增建部分是否屬於國有，而現由上訴人管理
    部分：
  1.又按，所有人對於無權占有其所有物者，得請求返還之，固
    為民法第767 條所明定，惟提起請求返還所有物之訴之原告
    應就其主張訟爭標的物所有權存在之事實負舉證之責，苟不
    能為相當之證明，即難謂為有所有物返還請求權存在。
  2.上訴人主張：系爭房屋（含門牌號碼桃園縣中壢市○○路16
    2 號及164 號，理由見程序方面：二、所示）係坐落在桃園
    縣中壢市○○段31之63、31之107 及31之166 地號之土地上
    ，其中31之166 地號之土地為中華民國所有，管理機關則為
    桃園縣警察局，屬於公產，故對系爭建物應有所有權或管理
    權等語，並提出土地登記謄本3 紙為證，然亦為被上訴人所
    否認，依上說明，上訴人就系爭建物是否有所有權或管理權
    一節，亦應負舉證責任。惟查，依中壢地政事務所將系爭建
    物坐落位置（包括所繪A 、B 、C 、D 、E 、F 、G 等部）
    、面積實測後提出之複丈成果圖，僅其中如A 、B 、F 所示
    部分坐落在桃園縣中壢市○○段31之166 地號之土地上，依
    該地號之土地登記謄本，該地所有權人確為中華民國，且由
    上訴人管理，但其餘如C 、D 、E 、G 所示部分則分別坐落
    於桃園縣中壢市○○段31之107 、31之63地號上，依該等地
    號之土地登記謄本，該等土地之所有權人則均為廖育政，與
    上訴人無關，而本件系爭房屋（門牌號碼桃園縣中壢市○○
    路162 號）主結構部分僅分別坐落於如複丈成果圖B 、C 所
    示部分，是上訴人以其現為桃園縣中壢市○○段31之166 地
    號土地之管理權人為由，進而主張對系爭建物全部有所有權
    或管理權等語，即屬牽強。況土地及其定著物，均為不動產
    ，其所有權自得分屬於不同之權利主體，上訴人僅以其為桃
    園縣中壢市○○段31之166 地號土地之管理權人為由，主張
    對系爭建物全部有所有權或管理權云云，亦不足採。再查，
    本院依聲請函請桃園縣政府稅捐稽徵處中壢分處提供系爭房
    屋納稅及稅籍資料，上訴人以該分處95年11月3 日桃稅壢貳
    字第0950027755號函覆稱：「1 、其中一戶供警察局使用，
    故為免稅房屋。2 、另一戶起課年月為95年5 月。」（見本
    院卷第30頁），主張足證系爭房屋確屬警察宿舍具有公產之
    性質等語，惟該函所附房屋稅籍證明書，其中稅籍編號0000
    00000000號（見本院卷第31頁）其房屋係坐落於桃園縣中壢
    市○○路160 號及162 號，納稅義務人為中壢警察局，構造
    別為土造，起課年月為46年1 月，另稅籍編號00000000000
    號（見本院卷第32頁）其房屋係坐落於桃園縣中壢市○○路
    162 號，納稅義務人為歐俊勇，構造別為加強磚造，起課年
    月為95年5 月，兩相對照，上開162 號房屋之起課年月為95
    年5 月，則上開中壢分處函所指供警察局使用者，應指桃園
    縣中壢市160 號房屋，況上開房屋稅籍證明書備註欄一亦載
    明：「僅供參考，不作產權及他項權利證明之用。」等語，
    是上訴人以上開稅籍資料主張伊為系爭房屋所有權人或管理
    權人云云，亦難憑採。參之，本件系爭房屋之增建部分（門
    牌號碼桃園縣中壢市○○路164 號），係經歐黃漳於59年8
    月28日向桃園縣政府申請取得許可所建，詳如前述，如謂系
    爭房屋係屬國有，而為上訴人管理，則上開系爭房屋增建一
    事焉能由歐黃漳個人申請？桃園縣政府亦焉能對歐黃漳個人
    核發修建證？是上訴人上開主張是否屬實，益屬可疑。
  3.關於上訴人另主張本件系爭房屋為日式建築，於臺灣光復後
    即由中華民國所接收等語，查系爭房屋為日式建築乙節縱然
    屬實，惟上訴人於本件就系爭房屋係屬日產乙節，除系爭房
    屋之日式屋瓦等之建築形式存在外，未能另行舉證以實其說
    ，自不能排除系爭房屋原為本國人所有之事實，本院尚難僅
    憑系爭房屋之建築形式即遽認上訴人主張：系爭房屋係屬日
    產而於臺灣光復後，產權應劃歸國有等語屬實，上訴人此部
    分主張，亦不足採。
  4.依上所述，系爭房屋之所有權歸屬既未經上訴人舉證證明之
    ，則上訴人空言主張系爭房屋係屬國有，伊係管理權人云云
    ，自屬無稽。是上訴人既非系爭房屋之所有權人或管理權人
    ，則原告主張依民法第767 條請求被告遷讓返還系爭房屋云
    云，揆諸上開說明，尚與上開法條之規定未能相合，當屬無
    據。
五、綜上所述，上訴人就伊為系爭房屋貸與人、系爭房屋屬於國
    有而由伊管理等待證事實，均無法證明，從而，上訴人本於
    民法第470 條第1 項及第767 條第1 項前段規定，請求被上
    訴人返還系爭房屋，並依不當得利之法律關係，請求被上訴
    人自92年4 月1 日起至被上訴人遷讓房屋之日止，按月給付
    上訴人1,190 元，均屬無據，應予駁回。原審為上訴人敗訴
    之判決，核無違誤。上訴意旨指摘原判決不當，求予廢棄改
    判，為無理由，應予駁回。
六、本件事證已臻明確，兩造其餘之主張、陳述與攻擊、防禦方
    法及立證，核與判決結果不生影響，爰不逐一論述，附此敘
    明。
七、據上論結，本件上訴為無理由，依民事訴訟法第436 條之1
    第3 項、第449 條第1 項、第78條，判決如主文。
中　　華　　民　　國　　96　　年　　4 　　月　　24　　日
                  民事第二庭審判長法　官　劉克聖
                                  法  官  潘進順
                                  法  官  范明達
以上正本證明與原本無異。
本件不得上訴。
中　　華　　民　　國　　96　　年　　4 　　月　　24　　日
                                  書記官  江世亨
